臺灣臺北地方法院刑事判決              99年度訴字第1785號
公  訴  人  臺灣臺北地方法院檢察署檢察官
被      告  劉秉烜
選任辯護人  鄧翊鴻律師
上列被告因妨害性自主案件，經檢察官提起公訴（99年度偵字第
14848號），本院判決如下：
    主  文
劉秉烜對於女子以強暴而為性交，未遂，處有期徒刑貳年。
    事  實
一、劉秉烜係00000000（真實年籍姓名詳卷，下稱A女）之姊夫
    ，詎竟基於強制性交之犯意，於民國99年6月13日上午6時許
    ，趁A女借住其臺北市○○區○○路4段265巷5弄18號7樓之
    機會，侵入A女房間內，以身體強壓在A女身上，並抓住A女
    雙手，致A女無法反抗，再將手伸入A女上衣內，解開A女胸
    罩之違反A女意願之強暴方式，欲對A女為性交行為，嗣經A
    女奮力掙扎，以口咬傷劉秉烜右上臂，始未得逞。
二、案經A女訴由臺北市政府警察局大安分局報請臺灣臺北地方
    法院檢察署檢察官偵查起訴。
    理  由
壹、程序部分：
一、被告劉秉烜於警、偵訊之供述，非出於強暴、脅迫、利誘、
    詐欺、疲勞訊問、違法羈押或其他不正方法取得，依刑事訴
    訟法第156條第1項、第158條之2得採為證據。
二、按被告以外之人於審判外之陳述，雖不符前4條之規定，而
    經當事人於審判程序同意做為證據，法院審酌該言詞陳述或
    書面陳述作成時之情況，認為適當者，亦得為證據。當事人
    、代理人或辯護人於法院調查證據時，知有第159條第1項不
    得為證據之情形，而未於言詞辯論終結前聲明異議者，視為
    有前項之同意，為刑事訴訟法第159條之5所明定。證人A女
    、陳宗麟、劉文琪分別於警、偵訊之供、證述，被告於審判
    期日均表示無意見，證人A女、劉文琪等於警訊之供述本院
    認為適當，依上述規定，均得為證據；證人A女、陳宗麟等
    於偵查中（具結）證述，核無顯不可信之情況，依同法第
    159條之1第2項皆得為證據。
三、後列非供述證據，均非違法取得之證據，且或係從事業務之
    人於業務上製作之證明文書、記錄文書，核無顯不可信情況
    ，故依同法第158條之4反面解釋、第159條之4第2款得為證
    據。
貳、實體部分：
一、訊據被告劉秉烜固供認有於前揭時、地因細故與A女發生爭
    執，因而遭A女咬傷其右上臂，惟矢口否認有何強制性交未
    遂之犯行，辯稱：當時伊與A女於廚房因生活瑣事發生爭執
    拉扯，A女就用牙齒往伊右上臂咬了一口云云。經查：
（一）上揭事實，業據證人A女迭於警訊、偵訊（具結）及本院
      審理（具結）時證述稱：「我今天早上6點左右，在...（
      被害人落淚）信義路4段265巷我姊姊和姊夫的承租處，我
      當時在睡覺，覺得好像有人，我就醒來，我姊夫就在我身
      上，他是壓在我身上，我就叫他走開，我嚇一跳，用手推
      他，叫他走開，然後他就把我的右手抓到我頭上，然後我
      跟他說『求求你放過我』，他當時應該是沒有穿上衣，因
      為我有咬到他的肩膀，後來他把另外一隻手伸進我的衣服
      裡，將我得胸罩解開。因為我昨天先在我媽媽家洗過澡，
      到我姊姊家之後，我就沒有洗澡，又因為做家事，弄到3
      點左右，我就回房間直接睡了，所以我穿著胸罩就睡著了
      。後來胸罩解開之後，我就咬他右肩靠近胸膛的位置，咬
      了一口，但他沒有叫，不過他就停了，之後他跟我說，他
      搞不懂為什麼我把自己搞成這樣，我實在不知道他為何要
      這樣說，後來他又說『妳都不會想要？』我就叫他出去，
      我大概跟他說了兩次，他就起來，並叫我放輕鬆，並說如
      果我想要的話，再去找他，他就離開房間了，我就馬上跑
      去鎖門，過了一會兒，我就打電話給我前夫，並跟他說事
      情發生的經過，他叫我報案，我說不要，因為我想那我姊
      姊怎麼辦，後來我前夫就來陪我，因為我前夫就住在與姊
      姊家同一條巷子，他到的時候，打電話給我，我去開門的
      。我開門的時候，我姊夫在他自己的房間裡，從發生後他
      就沒出房間了，我幫前夫開門後，前夫就在我房間吃早餐
      ，我就在打包行李，等到約9點多，才通知我哥哥來接我
      回我媽媽家。當天我住在我姊姊和姊夫家是因為我每星期
      天早上要去臺北體育館打羽毛球，我會在前一天晚上，把
      我兩個小孩送到我媽媽家去住，我自己會住在姊姊家，這
      樣我才不需要星期天一大早，要把女兒叫起來，送到媽媽
      家再去打球。我媽媽家裡有住我哥哥、大嫂、他們的女兒
      ，及我媽媽。我從今年初開始，就會在星期六送到媽媽家
      ，我就住在姊姊家，在這期間，姊夫並沒有任何不當的舉
      止，我姊姊在這星期間，帶著她的女兒（3歲半）到香港
      談生意，所以案發時家裡只剩下我跟姊夫。我印象中，他
      手伸到我的背後，解開我的胸罩，其他部分我沒有印象他
      有摸我，我沒有印象他有沒有穿褲子，因為我房間睡覺時
      只開了小燈，當時房間暗暗的，而且他在我眼前，正好把
      光線擋住，所以我看不清楚他穿什麼樣，但我印象中他應
      該沒有穿上衣，因為我印象中咬到的是他的肉。我遭受性
      侵害時當時受到驚嚇，而且睡覺中被嚇醒，我處於很驚嚇
      的狀態。我被性侵害時，因為他很重，我印象中我的左手
      都無法伸出來，我反抗拾手腳都有在動，但我不確定有沒
      有踢到他。...經檢察官勘驗加害人身體，發現加害人右
      肩處並無任何傷痕，惟其右手臂有明顯咬痕，與我剛剛所
      言不同，我印象中我只能動頭，抬起來咬一下，我以為我
      是咬到他的肩膀，但我不確定正確位置，只知道是他的右
      側，如果說說的位置有錯誤的話，是因為當時他把光線遮
      住，而且我當時被嚇醒。」、「被告壓在我身上，當時我
      在床上睡覺，我尖叫要把他推開，他把我的手抓起來，我
      無法反抗，我請他放過我，他用手解開我胸罩，我只剩頭
      可以移動，所以我就咬他。若他不是要對我性侵，為何他
      要壓在我身上。」、「99年6月13日早上我在睡覺的時候
      ，我覺得好像有人，所以我就醒過來，我就發現我姊夫壓
      在我的身上，我就開始叫，我有掙扎，可是我不知道我有
      沒有踢或打到他，因為我就開始叫，因為我當時非常的驚
      慌，他把我的右手拉起來拉到我的頭上，我的左手根本伸
      不出來因為我的床旁邊有個櫃子，且他整個人壓在我的身
      上，他體重很重，所以我的左手根本伸不出來，他把我的
      右手拉起來的時候，我只覺得我完蛋了，我跟他說求求你
      放過我，他什麼都沒有說，他就是伸手進來我的背後，把
      我的胸罩脫掉，這時我就有點抓狂，因為我就只剩下頭可
      以動，我就把頭伸進來咬他，房間裡面很暗，他把光線擋
      住了，我只能確定我咬到他的右邊，就是我的左前方，我
      不能確定是咬到他的胸部或是肩膀或手，是因為我看不清
      楚，然後我很用力的咬下去，可是他都沒有任何反應也沒
      有叫，之後我印象中他有問我說我搞不清楚妳為什麼要把
      自己弄成這個樣子，我更搞不懂他為何要這麼說，他說妳
      都不會想要嗎，我就叫他出去，我好像說了兩次叫他出去
      ，他就起來，叫我放輕鬆，跟我說如果你想要的話再來找
      我，然後他就出去了，出去之後，我就趕快去把門鎖起來
      ，打電話給我前夫。那個房間除了喇叭鎖以外，沒有其他
      鎖。我於案發前一天晚上有無鎖門我不確定，因為我睡覺
      時已經很晚了，我不記得有無鎖門。...案發之前，沒有
      跟被告發生過爭執或打架事宜，因為我那天就在廚房煮東
      西洗衣服。案發當時我姐姐帶她女兒去香港。我剛剛說案
      發時被告把我的右手抓到頭上，他就用手把我的手腕拉到
      我的頭上。我不記得他用哪隻手拉我的右手，我根本看不
      到。我剛剛說我的左手當時沒辦法伸出來係因為我旁邊是
      櫃子擋住了，且被告很重壓住我，我的左手根本沒有辦法
      動作。我旁邊的櫃子約比床高10到20公分左右，比床高一
      點。我真的不知道被告用哪隻手解開我的胸罩。我在那邊
      借住的期間沒有跟被告有什麼爭執。」等語明確（見偵查
      卷11至14、41至42頁、本院卷第42至44頁），並經證人即
      被害人前夫陳宗麟於偵訊時結證稱：「案發時我有接到被
      害人電話，她說她在睡覺時被劉秉烜壓在身上，劉秉烜要
      脫她的胸罩，被害人有掙扎，劉秉烜說『妳不是有需要』
      之類的話語，被害人希望我去陪她，劉秉烜後跑回房間，
      我叫被害人先鎖自己的房門，我到時再打電話給她請她看
      門，被害人下樓開門我才能進去，我就與被害人一起上7
      樓到她房間，我叫被害人報警，被害人考慮她姊姊，當時
      被害人的姊姊在香港，我建議她先收拾東西搬回家，我幫
      她整理東西，整理之後，我再打電話給她哥哥，叫哥哥來
      載東西，請她們家人商量是否要報警。案發當天早上被害
      人打幾通電話給我我不記得。我到時被害人才講說她有咬
      劉秉烜，我忘記她說咬哪裡。」等語屬實（見偵查卷第38
      頁），並有被告右手臂遭咬傷之照片2張附卷可稽。
（二）雖辯護人為被告辯稱：當天係與告訴人A女發生爭執拉扯
      ，因而遭告訴人咬傷，復經證人郭嘉蕙證述稱案發前被告
      與告訴人即時常發生爭執，且若伊欲對告訴人為強制性交
      ，告訴人何以於案發過程中遭強暴竟毫髮無傷，又被告遭
      告訴人咬傷後，竟隨即中止犯行，亦與常情有違；而告訴
      人於案發後竟未立刻離開現場，反而先致電前夫，並在家
      中停留1個多小時整理行李，顯與常情不符；再者，告訴
      人之父於庭外曾表示只要被告不對告訴人提出誣告告訴，
      渠會出面擺平此事，身為父親豈會口說出此言；且告訴人
      與被告案發前多次爭執，且A女之姊與被告婚姻關係不睦
      ，為讓姊姊能早日離婚，A女有陷害被告之動機云云。然
      查：
    1.雖證人郭嘉蕙於本院審理時結證稱：「被害人住我家是從
      前一年的10月1日左右開始。被害人居住在我家的時間，
      有時候有跟被告發生過誤會或爭執，像是被害人帶男友回
      來，我們不讓他男友住在我們家，當時被害人就說又搬出
      去，就處的不是很好，生活上習慣也有落差，因為時間也
      快到了，我有問她有無要繼續住，生活上也有一些細節上
      的爭執，例如我先生講話比較衝，有時像是生活上晚睡覺
      ，或是帶小孩方面，因為當時被害人晚上加班，要我們幫
      她帶小孩，我先生覺得她是騙我們加班，要我們幫她帶小
      孩，其實一開始是我們看被害人加班到晚上11、12點，我
      們覺得她很累，才順便幫她帶小孩，我也都會主動幫她洗
      衣服，但是後來被害人帶她男友來吃飯，她男友說是跟她
      同公司，我們就覺得是被騙了，且吃飯當天，她就直接在
      我們家睡覺，我家小孩當天就一直敲她們房門，叫阿姨妳
      們出來，她們一直不出來，我女兒就一直問我說她們在裡
      面幹嘛，為何一直不出來，我很難回答，讓1個小女生跟1
      個陌生男子在同一個屋簷下是不好的。因為類似以上這樣
      的細節上的問題，被告與被害人之間常常有爭執。被告與
      被害人的爭執沒有動手動腳過，只是口頭上的爭執。」等
      語（參100年7月18日審判筆錄第4頁），然被告與告訴人A
      女平時是否屢起爭執，與被告是否有對告訴人為強制性交
      之意圖與犯行，並無必然關係，且查被告與證人郭嘉蕙為
      夫妻關係，同住一屋簷下，是證人郭嘉蕙之證言恐有迴護
      之嫌，尚難採信。
    2.辯護意旨以告訴人於遭強制性交案發過程中毫髮無傷為被
      告置辯一節，按刑法妨害性自主罪，係88年4月23日修正
      公布施行，其立法理由係因原先妨害風化罪條文中「姦淫
      」一詞其意為男女私合，或男女不正當之性交行為，不無
      放蕩淫逸之意涵，對於被害人誠屬難堪，故予修正為「性
      交」；而強制性交罪之被害人包括男性，故修改「婦女」
      為「男女」，以維男女平權之原則；更以原條文中的「致
      使不能抗拒」，要件過於嚴格，容易造成受侵害者，因為
      需要「搏命抵抗」而造成生命或身體方面更大的傷害，故
      修正為「違反其意願之方法」。其修正後刑法第221條明
      定為「對於男女以強暴、脅迫、恐嚇、催眠術或其他違反
      其意願之方法而為性交者」，另仿加重竊盜罪、加重強盜
      罪，加重搶奪罪之例增訂第222條各款情形為強制性交罪
      之加重條件。從立法意旨及修正後條文觀之，行為者不論
      施用何種手段，只要違反與之性交者之意願而仍為之者，
      即有刑法第221條之適用，此乃該篇明定為妨害性自主之
      謂（最高法院90年台上字第5772號判決參照）。是被告趁
      被害人於熟睡時，以身體強壓其上，並抓住被害人雙手，
      致被害人無法反抗等行為，乃被告在明知被害人無意與其
      發生性交行為之情況下，違反被害人之意願而為之，即與
      刑法第221條第1項之妨害性自主罪構成要件相當，是自不
      能以被害人身體毫髮無傷，即遽認被告未違反被害人之性
      自主意願，所辯不足採信。
    3.又辯護意旨以告訴人與被告案發前多次爭執，且告訴人之
      姊與被告婚姻關係不睦，為讓姊姊能早日離婚，告訴人有
      陷害被告之動機，且被告若真欲對告訴人性侵，豈可能遭
      咬傷後隨即中止犯行，與常情有悖，被告右手臂之傷勢係
      被告與告訴人發生爭執時遭告訴人咬傷云云置辯，查與證
      人即告訴人A女前揭所證不合，衡諸一般正常女性無論已
      未婚，對於自己身體或私密之處，遭受他人強行性侵害，
      並非光彩之事，況被告又為告訴人之姊夫，告訴人亦長期
      居住於被告住所之內，是若非確有其事，被害人應不至於
      無端自曝此事之理，並於警詢、本院審理時哽咽哭泣，甚
      於偵訊時因對姊夫提出告訴而遭受家人壓力感到委屈哭泣
      ，由此即可看出告訴人之指述應無故意虛偽陳述、誣陷之
      必要，是證人A女之指述應堪採信。且被告所辯僅單純係
      與告訴人發生爭執拉扯而遭告訴人咬傷，隨即停止爭吵返
      回房間之情形，參以被告與告訴人於案發之前已經常發生
      爭執，且被告亦自承當時有發生拉扯，當天僅有被告與告
      訴人二人在家，衡諸常情，被告亦無遭咬傷後隨即停止爭
      吵返回房間之理，理應反擊告訴人或更遭激怒而對告訴人
      施暴，是被告此部分所辯，亦難以採信。
    4.辯護意旨另以告訴人於案發後竟未立刻離開現場，前往距
      離案發地點僅有數十公尺之前夫住所，反而先致電前夫，
      並在案發地點停留1個多小時整理行李，顯與常情不符云
      云為被告置辯。衡諸常情，告訴人突遭性侵，精神上勢必
      十分惶恐，是其致電前夫求助，應與常情無悖，且告訴人
      與前夫業已離婚，前往前夫住處恐有不便之處，況嗣後告
      訴人前夫隨即前來陪伴，是告訴人在有人陪伴下打包行李
      離開被告住所，並無不合理之處。
    5.再者，辯護意旨稱告訴人之父於庭外曾表示只要被告不對
      告訴人提出誣告告訴，渠會出面擺平此事云云置辯一節，
      為告訴人所否認，且辯護人為被告所辯此節，係他人於審
      判外之陳述，況同時身為被告岳父及告訴人之父，為和緩
      家族間訟爭而有口出欲挺身處理之言，尚難謂不合常理，
      且此部分與本案犯罪事實並無關連，是辯護人此部分之辯
      護意旨，不足憑採。 
（三）綜上所述，足見被告所辯不足採信。本件事證明確，被告
      犯行堪以認定，應予依法論科。
三、核被告所為，係犯刑法第222條第1項、第2項之強制性交未
    遂罪。被告欲對告訴人A女為性交行為時，遭A女奮力掙扎，
    咬傷被告右上臂，被告因而罷手而未達犯罪結果，屬未遂犯
    ，應依刑法第25條第2項規定，按既遂犯之刑度減輕其刑。
    爰審酌被告為A女之姊夫，雖無自然血親關係，惟為圖一己
    性慾之滿足，竟分別妻女不在家中之際，逾越倫常禮教，對
    A 女施以性侵害，所為非是，應予非難，兼衡其就加重強制
    性交犯行一再飾詞卸責，未見悔意，及其犯罪之動機、目的
    、手段、素行、智識程度及生活狀況等一切情狀，量處如主
    文所示之刑。
四、據上論斷，應依刑事訴訟法第299條第1項前段，刑法第221
    條第1項、第2項、第25條第2項，刑法施行法第1條之1第1項
    、第2項前段判決如主文。
本案經檢察官林淑玲到庭執行職務。
中    華    民    國    100    年    8    月    22    日
                  刑事第十二庭  審判長法  官  曾正龍
                                      法  官  楊台清
                                      法  官  陳慧萍
上正本證明與原本無異。 
如不服本判決應於收受送達後10日內向本院提出上訴書狀，並應
敘述具體理由；其未敘述上訴理由者，應於上訴期間屆滿後20日
內向本院補提理由書（均須按他造當事人之人數附繕本）「切勿
逕送上級法院」。告訴人或被害人如對於本判決不服者，應具備
理由請求檢察官上訴，其上訴期間之計算係以檢察官收受判決正
本之日期為準。 
                                      書記官  黃馨慧 
中    華    民    國   100    年    8     月    22    日

附錄本案論罪科刑法條全文：
中華民國刑法第221條（強制性交罪）
對於男女以強暴、脅迫、恐嚇、催眠術或其他違反其意願之方法
而為性交者，處3年以上10年以下有期徒刑。
前項之未遂犯罰之。